臺灣高等法院刑事判決　　　　　　　　96年度上易字第1678號
上　訴　人　臺灣基隆地方法院檢察署檢察官
被　　　告　乙○○
　　　　　　　　　　（現於臺灣台北監獄另案執行）
　　　　　　丙○○
上列上訴人因被告侵占案件，不服臺灣基隆地方法院96年度易字
第248號，中華民國96年5月31日第一審判決（起訴案號：臺灣基
隆地方法院檢察署96年度偵字第811號），提起上訴，本院判決
如下：
    主  文
上訴駁回。
    理  由
一、本案經本院審理結果，認檢察官所舉之證據，尚不足以證明
    被告二人犯有本案之侵占犯行，原審為被告二人無罪之諭知
    ，核無不合，茲引用原審判決書。
二、至於本院駁回公訴人上訴意旨理由如下：
(一)、上訴意旨以：實務上不法所有之意圖，非以真正長久持有
    或展示易持有為所有之表象，係以「非所有權人卻基於所有
    權人或類似所有權人之地位而支配」，而以進一步觀察是否
    有排他性、持續性、維持相當時間，破壞原所有人或占有人
    占有或尋回之機會，做為主觀上判斷不法所有意圖，而本件
    尚有下列之事實，足認被告二人有排他性、基於所有權人地
    位支配、持續性之行為。本案小貨車於案發時，尚能發動
    加油使用，可供農用（可在田間行駛），並非不堪使用，被
    害人於路途及繁複之領回程序及相較於車輛之微薄價值決定
    不領回，並非客觀上全無價值。且以當今經濟不景氣，凡路
    燈基座、鐵門、水溝蓋均會被竊，以廢鐵換取金錢，遑論有
    相當價值之車輛；況報繳廢棄車輛，尚可領回千餘元之獎勵
    金，與廢棄或無價值之概念應屬有間。依員警之證述及繪
    製之現場圖，被告乙○○在車內，該車與丙○○被查獲時之
    停放位置已有顯著不同，顯示被告並非單純在車內躲雨，其
    有駕駛移動該車之行為：再車內有棉被、毒品殘渣袋及被告
    之驗尿結果可知，可認被告在內睡覺、施用毒品之事實，又
    有移動車輛之事實。本件尚有長時間、持續性排斥車主之利
    用，而有不法所有之意圖云云。本院認：
(二)、本件被告二人先後在車內被查獲，並非同時查獲，先予敘明
    。證人甲○○固有證明本案小貨車其賣給姐姐之朋友作農用
    ，且車身噴有農用等情，而具有使用價值，客觀上應非廢棄
    物，堪可認定；惟被告二人係在深夜始進入該車休息，其能
    否注意該車噴有農用等字眼，亦有存疑？則主觀上被告二人
    是否有認知該車係脫離本人持有之物，當有可疑。
(三)、惟被告二人均供稱，其等均未駕駛移動過，且初入車內，後
    車箱即凌亂等語。而證人即查獲本案之警員曾國成於偵查中
    固有證稱，第一次查獲丙○○，而再到現場本案小貨車停放
    位置時，有發現該車被移動過等情，惟本案被告二人既係先
    後被查獲，第一次查獲丙○○之後，並未將該車駛至警察機
    關保管，則在被告乙○○入該車睡覺前，是否有人上車移動
    該車之位置，亦未可知？再若公訴人認當今竊賊甚行，任何
    有鐵器之物，均會被竊而換取現金，則果真被告乙○○有意
    圖為自己不法之所有，則其移動車輛，當會移動至更遠之他
    處，以利藏匿該車，不被發現，進而得以變賣得利，豈有移
    動數公尺，讓警員得以順利找到該車。從而依罪疑惟輕，事
    證不明時，即應歸於有利被告之認定，即難證明被告乙○○
    有進入車內移動該車；且據被告丙○○所供，車上之棉被、
    枕頭，在伊上車就有。則在警員未在查獲丙○○時將車駛回
    警局，猶置於案發處，則被告乙○○上車之前棉被、枕頭仍
    在車上，亦屬當然。再據證人曾國成於偵查中所證，被告乙
    ○○查獲時在該車駕駛座上睡覺（見偵查卷第77頁）。且若
    被告乙○○有意要將該車據為己有，以該車內已有棉被、枕
    頭等睡眠之物，則其利用之惟恐不及，而當會在該車之車箱
    內睡覺，豈有以非通常之方法，僅坐於駕駛座上睡覺，則其
    所辯因躲雨或走路走累，而暫時入內休息，即堪採信。
(四)、另丙○○施用毒品係於96年1月8日在七堵區基隆河畔以鋁箔
    紙燒烤吸用，亦據其供明（見偵查卷第67頁）。被告乙○○
    亦供明其在他處施用安非他命毒品，非在車內施用。雖車內
    扣得安非他命及吸食器，惟並不當然得認被告二人即利用該
    車作為吸食毒品之場所。退萬步言，縱被告二人利用該車施
    用毒品，亦難認被告二人有長期占據該車，而有排斥他人利
    用該車，進而據為己有之犯意。即難率斷被告二人就該車有
    主觀不法之所有意圖。
(五)、再證人曾國成雖於偵查中證稱，其在該車內找到加油之發票
    ，有至瑞芳鎮○○路本泉加油站調取監視錄影紀錄，該錄影
    翻拍照片中之人，雖很模糊，但很像被告乙○○，衣著也很
    像云云。惟本院依偵查卷第83、84頁之照片顯示，該照片確
    實很模糊，只知是人之形體，但看不到面部，實難認照片中
    之人即係被告乙○○。從而證人曾國成所證難以採信，亦即
    不得採為不利被告乙○○之事證。
(六)、則公訴人上訴除上開事證外，認被告二人有排他性、持續性
    長期之占用該車云云，並未提出具體之事證讓本院審酌，僅
    以法理之論述，認被告二人就該車之暫時使用，即有排他性
    、持續性、基於所有權人地位支配，而認二人主觀即有不法
    所有之意圖，自有速斷之嫌。
三、綜上，檢察官之上訴理由，均難以認定被告二人犯有侵占脫
    離本人持有之物罪行，從而原審為被告二人無罪之諭知，並
    無不合，即應予以維持。 本件上訴並無理由，應予駁回。
四、本件被告丙○○經合法傳喚，有送達回證附卷可稽，且無在
    監在押之情，其無正當理由不到庭，爰不待其陳述，逕行判
    決。
據上論斷，應依刑事訴訟法第371條、368條、第373條，判決如
主文。
本案經檢察官呂文忠到庭執行職務。
中　　華　　民　　國　　96　　年　　10　　月　　23　　日
 　　      　　　 刑事第十四庭   審判長法　官　 陳志洋
                                       法　官　 蔡聰明
                                       法　官　 林秀鳳
以上正本證明與原本無異。
不得上訴。
                                       書記官   高士童
中　　華　　民　　國　　96　　年　　10　　月　　23　　日
